福建金門地方法院刑事判決　　　　　　　　　　　　　　九十三年度簡上字第五號
　　上訴人即被告　戊○○
右上訴人因公共危險案件，不服中華民國九十三年一月八日本院金城簡易庭九十三年
度城交簡字第四號第一審判決（聲請簡易判決處刑案號：九十二年度偵字第四六七號
），提起上訴，本院判決如左：
    主    文
上訴駁回。
    事    實
一、戊○○於民國九十二年十月二十九日上午七時許，因欲焚燒自己所有田內收割完
    成之高粱桿及雜草，以利整田耕作，遂前往位在金門縣金沙鎮○○路○○段之高
    粱田地（地號：金沙鎮○○○○段六四一號），以不詳方式同時在二處點火，放
    火燒燬自己所有之高粱桿及雜草，隨即離開現場，嗣因當時東北季風強勁，迅速
    延燒燒燬該田地南側毗鄰由己○○堆放於丁○○之土地上屬蘇明川所有之建材一
    批，致生公共危險。
二、案經金門縣警察局金沙警察所報告福建金門地方法院檢察署檢察官偵查後聲請以
    簡易判決處刑。
    理    由
壹、關於證人乙○○訪談譯文表之證據能力：
    按刑事審判，係採直接審理主義及言詞主義，法院憑直接之審理及言詞之陳述，
    獲得態度證據，形成正確之心證，以為證據證明力之判斷，若證人以書面代替陳
    述、警察局之查訪報告或意見書，法院均無從依直接及言詞審理方式加以調查，
    尤不可能使當事人對之行使正當法律程序所保障之詰問權，自不應認具有證據能
    力（最高法院九十二年度台上字第二二八二號、九十年度台上字第六七九二號判
    決意旨參照）。系爭乙○○訪談譯文表係由金門縣警察局金沙警察所警員簡鴻源
    於九十二年十月二十九日上午十時五十分許，在金門縣金沙鎮斗門五六號前依警
    員查訪及錄音所製作，屬證人於審判外之陳述及司法警察在其職務上本於他人之
    陳述而作成之報告書，依上開說明，難認有證據能力，合先敘明。
貳、訊據上訴人即被告戊○○矢口否認有何犯行，辯稱：伊沒有放火，伊前往金城鎮
    修理機車及吃廣東粥；十幾年來都是用機器絞云云。然查：
  一、上揭有關被告所有之高粱桿、雜草及蘇明川所有之建材遭燒燬等事實，業據證
      人甲○○、庚○○、丙○○等人證述明確，並有現場照片十張附卷可資佐證，
      是本案有高粱桿、雜草及建材等物遭燒燬之事實，已堪認定。
  二、本案經金門縣消防局警員現場勘查結果，認：抵達現場發現建材已起火燃燒，
      另旁邊之高粱田地有燃燒痕跡，且火勢已滅，顯示燃燒時間較早；經檢視中間
      建材部分，以靠近高粱田地側，燒失、碳化最為嚴重，已近成灰；經現場檢視
      、勘查發現高粱田地有二處不同燃燒點，且位於建材中間後方之高粱田地燒失
      最為嚴重，研判本案以高粱田地為最先起火處，引燃建材，起火原因以有人遺
      留或掉落火種（包括人為故意之因素）致起火燃燒之可能性最大，有金門縣消
      防局九十二年十一月六日消金調字第０九二０００四三五九號函及火災原因調
      查報告書各一份在卷可查。又該高粱田地係被告所有，有金門縣地政局九十二
      年十一月二十日函及土地登記謄本各一份附卷可參。參以當日係吹東北季風、
      被告田地位於該批建材北側等情，亦據證人庚○○到庭證述明確，足證本案係
      由高粱田起火燃燒，進而延燒至毗鄰之建材，應堪認定。
  三、關於證人丁○○之證言：
  （一）證人丁○○於九十二年十一月二十一日警詢時陳稱：
        伊是有看到有人在伊隔壁鄰地用，但是伊沒有看清楚是誰在那邊；隔壁鄰地
        為何人所有伊不很清楚；大約當天早上七至八時許，伊要出門工作時，看到
        有人在那邊用，但是伊沒有注意等語（見偵查卷第十八、十九頁）。
  （二）嗣於九十二年十二月十日偵查中具結證稱：
        伊的地在被告的地的南邊，就伊印象中，被告沒有燒田的習慣，伊於案發當
        天沒有看到被告在他們的田地燒田，伊當天沒有停下來問被告在燒什麼東西
        等語（見偵查卷第六十八頁）。
  （三）後於九十二年十二月十九日警詢時陳稱：
        伊有聽明伊與己○○之談話譯文表內容，沒有意見；伊是親眼戊○○本人在
        那邊剌等語（見偵查卷八十三頁）。
  （四）復於九十二年十二月十九日偵查中具結證稱：
        伊沒有看到被告放火，但是伊有看到被告在火旁邊拌火，但是因為伊與該名
        拌火的人距離約二百公尺左右，伊沒有將車停下來，一下子就走了；伊確定
        是被告，不過伊沒有停下來跟他說話；伊從出生就認識被告了，因為是同村
        莊的鄰居，應該就是被告，不會認錯人等語（見偵查卷第九五頁）。
      綜合上開證人丁○○歷次證言內容分析，證人丁○○確係於當日上午七時許欲
      開車出門工作，行經案發地點附近約二百公尺路段，親眼目睹被告在自己所有
    之高粱田地內拌火，但其沒有多問隨即驅車離去，事後雖有與己○○談及此事
      遭錄音，但因與被告為鄰居，自小即認識，至今已有四、五十年，方於第一次
      警詢及偵查中閃爍其詞，迴護被告，嗣於第二次警詢及偵查中提示其與己○○
      的錄音譯文表，確認係其所言，始於該次警詢及偵查時為上開證言。參以證人
      乙○○於本院審理時到庭證稱：被告當日在金門酒廠的上班時間為上午十一時
      ，而被告係於上午七時許即出門等情。另佐以證人丙○○於本院審理時亦結證
      稱：伊看到木材著火後打電話給丁○○，丁○○回答伊的語氣很平常，沒有很
      激動等語。足證證人丁○○確於當日上午七時許在被告之高粱田看見被告拌火
      ，且事前已推知係由被告引起系爭火災等情，洵堪認定，是應以九十二年十二
      月十九日於警詢及偵查中之證言可採。從而，本案係因被告在前開高粱田地，
      放火燒燬自己所有之高粱桿、雜草，進而延燒燒燬鄰地屬蘇明川所有之建材等
      情，均堪認定。
  四、被告雖辯稱：伊沒有放火，伊前往金城鎮修理機車及吃廣東粥；十幾年來都是
      用機器絞等語，然查：
  （一）被告當日在金門酒廠的上班時間為上午十一時，而被告係於上午七時許即出
        門等情，已據證人乙○○證述明確，復為被告所不否認，被告雖辯稱係前往
        金城鎮富國機械修理廠換輪胎、修機車、吃廣東粥云云。惟被告於警詢中陳
        稱：伊人前往金城鎮南門機車行修理機車，老闆叫陳添富（譯音、正確姓名
        不詳），吃廣東粥云云（見偵查卷第六頁）；嗣於偵查中陳稱伊於案發當天
        有到金城鎮的富國機械修理廠換了一顆輪胎云云（見偵查卷第九七頁），前
        後供述不一，已難採信，況其所陳稱於上午七時許前往機車行修車或至機械
        修理廠換輪胎亦與一般經驗法則不符，又無法清楚交代究係去哪一家吃廣東
        粥，是其上開所辯，應係事後避責卸就之詞，不足採信。
  （二）證人甲○○雖另於警詢中陳稱：當日伊打電話給己○○的太太來，有說一定
        有人放火，伊有問說為什麼有人放火，他太太有說可能是錢的部分與人有糾
        紛，所以人家才會來放火云云（見偵查卷第九一頁）；又於本院審理時證稱
        ：那位小姐有跟伊說那板模一定是被人放火燒的，因為他們工程款跟別人有
        糾紛，有人說要來燒板模云云；惟證人甲○○關於此部分之陳述，僅係聽聞
        他人所言，且本案係由高粱田起火燃燒，進而延燒至毗鄰之建材，並非直接
        放火燒燬該批建材，已如前述，是證人甲○○關於此部分之陳述，不足採為
        被告有利之認定。
      從而，本案係因被告在自己所有之高粱田地，放火燒燬自己所有之高粱桿、雜
      草，進而延燒燒燬鄰地屬蘇明川所有之建材，顯已致生公共危險自明。本件事
      證明確，被告犯行，洵堪認定。
參、按刑法上之放火罪，其直接被害法益，為一般社會之公共安全，雖同時侵害私人
    之財產法益，但仍以保護社會公安法益為重，況放火行為原含有毀損性質，而放
    火燒燬現供人使用之住宅罪，自係指供人居住房屋之整體而言，應包括墻垣及該
    住宅內所有設備、傢俱、日常生活上之一切用品。故一個放火行為，若同時燒燬
    住宅與該住宅內所有其他物品，無論該其他物品為他人或自己所有，與同時燒燬
    數犯罪客體者之情形不同，均不另成立刑法第一百七十五條第一項或第二項放火
    燒燬住宅以外他人或自己所有物罪（最高法院七十九年台上字第一四七一號判例
    意旨參照）；次按刑法上之放火罪，其直接被害法益為一般社會之公共安全，雖
    私人之財產法益亦同時受其侵害，但本罪係列入公共危險章內，自以社會公安之
    法益為重，此觀於燒燬自己所有物致生公共危險時並應論罪之點，亦可得肯定之
    見解，故以一個放火行為燒燬多家房屋，仍祇成立一罪，不得以所焚家數，定其
    罪數（最高法院二十一年上字第三九一號判例意旨參照）。從而計算罪數，應以
    行為之個數為標準。本件被告所為雖同時燒燬自己所有物並延燒燒燬他人所有物
    致生公共危險，核其所為，仍屬單純一罪，應論以對社會公共安全危險較重之刑
    法第一百七十五條第二項之放火罪，其失火及毀損部分，均不另論罪（最高法院
    八十七年度台非字第二六九號判決意旨參照）。
肆、原審認被告罪證明確，適用刑法第一百七十五條第二項、第四十一條第一項前段
    ，罰金罰鍰提高標準條例第一項前段、第二條之規定，量處被告有期徒刑四月，
    並諭知易科罰金之折算標準為以三百元折算一日，認事用法均無違誤，量刑亦屬
    妥適；被告上訴意旨否認犯罪，指摘原判決不當，為無理由，應予駁回。
伍、據上論斷，依刑事訴訟法第四百五十五條之一第一項、第三項、第三百六十八條
    ，判決如主文。
本案經檢察官張世和到庭執行職務。
中      華      民      國    九十三    年      六      月      十六    日
    福建金門地方法院刑事庭
                                      審判長法  官  陳中和
                                            法  官  魏玉英
                                            法  官  林鈺琅
右正本證明與原本無異。
不得上訴。
                                            書記官  董培祥
中      華      民      國    九十三    年      六      月      十六    日
附錄本案論罪科刑法條全文：
刑法第一百七十五條：
  放火燒燬前二條以外之他人所有物，致生公共危險者，處一年以上七年以下有期徒
  刑。
  放火燒燬前二條以外之自己所有物，致生公共危險者，處三年以下有期徒刑。
  失火燒燬前二條以外之物，致生公共危險者，處拘役或三百元以下罰金。
